【裁判字號】    90,自,2
【裁判日期】    900914
【裁判案由】    妨害自由等
【裁判全文】
臺灣花蓮地方法院刑事判決                                九十年度自字第二號
    自  訴  人  甲○○
    被      告  丁○○
                丙○○○
右列被告等因妨害自由等案件，經自訴人提起自訴，本院判決如左：
    主  文
丁○○以強暴妨害人行使權利，處拘役伍拾日，如易科罰金，以參佰元折算壹日。
丙○○○無罪。
    事  實
一、丁○○和甲○○二人因為丁○○所有交由甲○○占有使用中的花蓮市○○○街二
    號廠房的使用管理權等問題而屢生糾紛，民國八十九年七月間某日，丁○○竟拆
    掉其所有的電線以破壞工廠大門進出的電器開關，並拆掉其所有的大門輪子，以
    此強暴方法，阻絕工廠人員的正常出入，妨害甲○○對工廠行使正常營運的權利
    ，經警據報到場查獲。
二、案經甲○○提起自訴。
    理  由
壹、有罪部分：
一、訊據被告丁○○固坦承其所有的上述廠房當時正由自訴人占有使用中，但仍矢口
    否認有何犯罪行為，辯稱東西都是他的，他並沒有毀壞妨害自訴人行使權利，是
    自訴人誣陷他的等語，但是經本院查證的結果，被告在上述的時間、地點拆毀其
    所有的大門電器開關並拆掉輪子等事實，除了經自訴人甲○○指訴歷歷外，證人
    即據報到場處理的警員乙○○也到院詳證：當時賴瑞宗有承認破壞大門，也承認
    有拆電線，當場在丁○○的房間裡還拿出丁○○破壞拆下的大門輪子，丁○○有
    答應要修復好等語，此外，並有照片數張附卷，顯見被告確實有阻絕工廠出入妨
    害自訴人行使權利的行為，被告空言否認並不實在，不能採信，本件事證明確，
    被告犯行可以認定。
二、被告丁○○的行為所觸犯的罪名是：刑法第三百零四條第一項的強制罪。本院審
    酌被告和自訴人平日的關係，犯罪的原因、刺激及手段，因此對自訴人造成的損
    害以及犯罪後的態度等一切情狀，量處如主文所記載的刑罰，並諭知易科罰金的
    折算標準。要補充說明的是，刑法第四十一條原規定：「犯最重本刑為三年以下
    有期徒刑以下之刑之罪，而受六月以下有期徒刑或拘役之宣告，因身體、教育、
    職業或家庭之關係，執行顯有困難者，得以一元以上三元以下折算壹日，易科罰
    金。」，但該條文在九十年一月四日已修正為：「犯最重本刑為五年以下有期徒
    刑以下之刑之罪，而受六月以下有期徒刑或拘役之宣告，因身體、教育、職業或
    家庭之關係，執行顯有困難者，得以一元以上三元以下折算壹日，易科罰金。但
    確因不執行所宣告之刑，難收矯正之效，或難以維持法秩序者，不在此限」（第
    一項），並於九十年一月十日經總統公布施行，本件被告犯罪後法律既有變更，
    比較新舊法的結果，修正規定對被告又無較為有利或不利的情形，則依刑法第二
    條第一項前段的規定，本院自應適用裁判時的新法，即裁判時的刑法第四十一條
    第一項前段規定諭知易科罰金。
三、自訴意旨另以被告丁○○在八十八年六月九日亦將上述工廠大門用鐵鎖鍊住，妨
    害自訴人無法進入廠房工作及搬運製品，而認為此部分被告丁○○亦涉犯刑法第
    三百零四條的強制罪嫌，然而經本院查證的結果，被告丁○○堅決否認自訴人此
    部分的指訴，而除了自訴人指訴之外，並沒有其他積極證據足以認定被告此部分
    犯行，原應為無罪的諭知，但是自訴人認為此部分和前述有罪部分有連續犯的裁
    判上一罪關係，原不另為無罪諭知，僅在此加以敘明。
貳、無罪部分：
一、自訴意旨又以：被告丙○○○和被告丁○○基於共同的犯意聯絡，連續在八十八
    年六月九日及八十九年七月間為上述妨害其行使權利之事，因而認為被告丙○○○也涉犯刑法第三百零四條第一項的強制罪嫌。
二、按犯罪事實應依證據認定之，無證據不得推定其犯罪事實。又不能證明被告犯罪
    者，應諭知無罪之判決，刑事訴訟法第一百五十四條、第三百零一條第一項分別
    定有明文。而「告訴人之告訴，係以使被告受刑事訴追為目的，是其陳述是否與
    事實相符，仍應調查其他證據以資審認」，最高法院五十二年台上字第一三○○
    號判例著有上述的見解可以參照。
三、訊據被告丙○○○堅決否認犯罪，辯稱：她都在台中養病，對於工廠的事情她都
    不知情等語，而經本院調查的結果，自訴人在本院已自承破壞工廠大門妨害進出
    等行為，都是被告丁○○一人所為，沒有證據顯示丙○○○有動手破壞，核與證
    人乙○○稱他到場處理時，只有被告丁○○一人，並沒有看到丙○○○等語相符
    ，自不能僅以自訴人稱因他們發現工廠遭破壞向丙○○○反應時，丙○○○都不
    處理，就推測丙○○○與丁○○就上述妨害自由犯行有共同犯意的聯絡，因此，
    本院不能只以自訴人的指訴，逕以丙○○○未處理工廠遭破壞的情形，即令其負
    共犯之責，此外，也沒有查到其他積極的證據能夠證明被告丙○○○犯罪，依照
    前面所列舉法條以及判例意旨的說明，被告丙○○○的犯罪行為不能證明，自然
    應該對她為無罪判決的諭知。
據上論斷，應依刑事訴訟法第三百四十三條、第二百九十九條第一項前段、第三百零
一條第一項，刑法第二條第一項前段、第三百零四條第一項、第四十一條第一項前段
，罰金罰鍰提高標準條例第一條前段、第二條，判決如主文。
中     華     民     國      九十      年     九     月      十四      日
                                臺灣花蓮地方法院刑事庭
                                    法  官  陳雅敏
右正本證明與原本無異。
如對本判決不服，應於送達後十日內，向本院提出上訴狀。（應抄附繕本）告訴人或
被害人如對於本判決不服者，應具備理由請求檢察官上訴，其上訴期間之計算係以檢
察官收受判決正本之日期為準。
                                    法院書記官
法條：刑法第三百零四條第一項


司法院資訊處製作；財團法人民間司法改革基金會備份。
